臺灣高等法院高雄分院刑事判決
110年度原上訴字第26號
上  訴  人  
即  被  告  古修誠



選任辯護人  陳妙真律師(法扶律師)
上列上訴人因違反毒品危害防制條例案件，不服臺灣高雄地方法
院110年度原訴字第5號，中華民國110年8月31日第一審判決（起
訴案號：臺灣高雄地方檢察署109年度偵字第22089號），提起上
訴，本院判決如下：
    主  文
原判決撤銷。
古修誠犯販賣第三級毒品而混合二種以上毒品未遂罪，處有期徒
刑拾月。扣案如附表編號1至2所示之物，均沒收。
    事  實
一、古修誠明知「4-甲基甲基卡西酮」（4-methylmethcathinon
    e、Mephedrone、4-MMC）係毒品危害防制條例所定之第三級
    毒品、「硝西泮（耐妥眠）」（Nitmzepam）則係同條例所
    定之第四級毒品，依法均不得販賣，竟意圖營利，基於販賣
    第三級毒品而混合二種以上毒品之犯意，於民國109年10月2
    2日15時44分前某時，利用網路通訊軟體「WeChat」，以暱
    稱：「小老虎」、（ID：cancer92714），在公開群組聊天
    室發送「大高雄營、AP聖誕包裝5：2000、10：3500拿越多
    越划算、滿5皆可享外送、品質保證、可自取」等販賣內含
    混合「4-甲基甲基卡西酮」及「硝西泮（耐妥眠）」之毒品
    咖啡包訊息，以招攬不特定人與之交易。適宜蘭縣政府警察
    局刑警大隊員警於執行網路巡邏勤務時，發覺上開訊息，遂
    於109年10月22日15時44分許，以暱稱「M.J經濟傳播娛樂主
    控(休)」詢問前揭訊息內容，而與古修誠議定以新臺幣（下
    同）3,500元購買毒品咖啡包10包，雙方乃約定在址設高雄
    市○○區○○路000號之「花鄉汽車旅館」116號房交易，嗣古修
    誠於同日16時43分許，騎乘車號000-0000號普通重型機車到
    場，向員警收取現金3,500元（嗣已歸還警方），並交付毒
    品咖啡包10包，惟因員警並無交易真意而未遂，員警隨即表
    明身分，當場逮捕古修誠，並扣得如附表編號1所示毒品咖
    啡包、附表編號2所示供販毒犯行聯繫之手機，而悉全情。
二、案經臺灣高雄地方檢察署檢察官指揮宜蘭縣政府警察局刑事
    警察大隊偵辦後起訴。
    理  由
一、檢察官、被告古修誠及辯護人於本院審判程序時，就本判決
    所引用之傳聞證據，均明示同意有證據能力（見本院卷第14
    3頁），本院認此等傳聞證據之取得均具備任意性、合法性
    等情，其內容與本件待證事實具有關聯性，合於一般證據之
    採證基本條件，且證明力非明顯過低，以之作為證據，均屬
    適當，依刑事訴訟法第159條之5第1項規定，皆有證據能力
    。
二、被告對於本件犯罪事實於偵審時坦承不諱，並有職務報告、
    宜蘭縣政府警察（局）偵辦毒品危害防制條例案WECHAT譯文
    表、宜蘭縣政府警察局搜索扣押筆錄、扣押物品目錄表、扣
    押物品收據、「WeChat」暱稱「小老虎」首頁畫面、張貼廣
    告內容暨對話內容畫面截圖、查獲現場及扣押物品照片在卷
    可稽，復有如附表編號1至2所示之物扣案足憑。而扣案如附
    表編號1所示毒品咖啡包共20包，經送請內政部警政署刑事
    警察局鑑定，檢出第三級毒品「4-甲基甲基卡西酮」及微量
    第四級毒品「硝西泮（耐妥眠）」等成分乙情，有該局109
    年11月12日刑鑑字第1098015934號鑑定書可參，足見被告所
    為任意性之自白，核與事實相符，堪予採為認定事實之基礎
    。按政府為杜絕毒品氾濫，再三宣導民眾遠離毒品，且對於
    查緝施用、轉讓及販賣毒品無不嚴格執行，且販賣毒品罪係
    重罪，若無利可圖，衡情一般持有毒品者，當不致輕易將持
    有之毒品交付他人。況且，販賣毒品乃違法行為，非可公然
    為之，且有其獨特之販售路線及管道，亦無公定之價格，復
    可任意增減其分裝之數量，而每次買賣之價量，亦可能隨時
    依市場貨源之供需情形、交易雙方之關係深淺、資力、對行
    情之認知、可能風險之評估、查緝是否嚴緊，及購買者被查
    獲時供述購買對象之可能性風險評估等諸般事由，而異其標
    準，非可一概而論，是販賣之利得，誠非固定，除經坦承犯
    行或價量均達到明確外，委難察得實情，但販賣毒品係重罪
    ，若無利可圖，行為人應無甘冒被查緝法辦重刑之危險，平
    白無端義務為該買賣毒品之工作，是其販入之價格必較售出
    之價格低廉，而有從中賺取買賣差價牟利之意圖及事實，應
    屬合理之認定，而縱使販賣之人從價差或量差中牟利方式雖
    異，其意圖營利之非法販賣行為仍屬同一。查本件被告與佯
    裝購毒之員警，無任何親屬或朋友關係，苟無利得，豈有甘
    冒重刑之風險而為本件交易之理。堪認被告販賣毒品咖啡包
    ，應有營利之意圖甚明。綜上，被告任意性之自白，核與事
    實相符，從而，本案事證已臻明確，被告販賣第三級毒品而
    混合二種以上毒品未遂犯行，堪以認定，應依法論科。
三、至被告前雖曾辯稱是其毒品來源「小瑋」在「WeChat」傳送
    販賣毒品咖啡包之訊息，且是「小瑋」叫其去送貨云云；辯
    護人則於本院為被告辯稱其不知所販賣之毒品咖啡包混合兩
    種以上毒品云云。惟查：
　㈠被告於本院就原判決所認定之犯罪事實均坦承不諱，且觀諸
    扣案被告持用之手機內與暱稱「小瑋」之人之群組對話，該
    人僅向被告稱「安」、「有人嗎」、「沒錢」、「剛下班」
    等語，未見有要求被告前往送貨或與本案相關連之對話等情
    ，有Telegram群組「＄＄」、「123」群組之對話內容畫面截
    圖存卷可查（見警卷第35、36頁），實難認被告前揭所辯為
    真；反之，本案上揭網路訊息與被告於另案販毒未遂案件（
    本院110年度原上訴字第22號），與其他共犯共同張貼之廣
    告內容大致相同，有該案刑事判決書可查（見本院卷第41至
    46頁），再參以員警洽談本件毒品交易事宜時，亦未見對方
    有稱將由他人前往交易之語，而係直接向員警表示「我就在
    鳳山」、「到了喔」、「門口出來右轉」等自己所在位置等
    情，有對話內容畫面截圖可憑（見警卷第30、31頁），經綜
    合上情，本件發佈網路訊息及商定毒品交易事宜者應均係被
    告無疑。
　㈡被告於原審就檢察官起訴其所販賣之毒品咖啡包混合第三級
    毒品「4-甲基甲基卡西酮」及微量第四級毒品「硝西泮（耐
    妥眠）」之事實，業已坦認不諱，且被告於警偵均供稱曾施
    用與扣案相同之毒品咖啡包等語（見警卷第10頁，偵卷第15
    頁），故被告理應知悉或有所預見該毒品咖啡包內混合2種
    以上之毒品，辯護意旨此部分所認，無以採信。
四、論罪
　㈠核被告所為，係犯毒品危害防制條例第9條第3項、第4條第6
    項、第3項之販賣第三級毒品而混合二種以上毒品未遂罪。
    檢察官認被告係犯販賣第三級毒品未遂罪、販賣第四級毒品
    未遂罪，且為想像競合犯，容有誤會，惟其社會基本事實同
    一，應予變更起訴法條予以適用。
　㈡刑之加重、減輕
　⒈被告犯毒品危害防制條例第4條第6項、第3項之罪，所販賣之
    毒品咖啡包內混合2種以上之毒品，應依同條例第9條第3項
    規定加重其刑。
　⒉被告雖已著手販賣毒品之行為，然因本案購毒者為員警，並
    無實際買受之真意，事實上不能真正完成買賣而未遂，其行
    為所生損害較既遂犯為輕，爰依刑法第25條第2項規定減輕
    其刑。
　⒊被告於偵查及歷次審判中均自白販賣第三級毒品而混合二種
    以上毒品未遂之犯罪事實，應依毒品危害防制條例第17條第
    2項規定減輕其刑。
　⒋被告遭查獲後曾向警方供述毒品來源為王庭威，惟警方迄至
    原審判決後之110年10月6日始查獲王庭威，而據王庭威於同
    年月7日第2次警詢時供稱：「（問：你共販賣毒品咖啡包幾
    次？）我算不出來，自從109年7、8月間左右開始我自己販
    賣毒品。」、「（問：你是否曾經販賣毒品咖啡包予劉紫綺
    、古修誠、黃○昇等3人，如何聯絡購買毒品事宜？）只有古
    修誠，古修誠購買咖啡包時，他會找到我朋友聯絡我。」等
    語，有屏東縣政府警察局枋寮分局解送人犯報告、110年10
    月6日王庭威第1次調查筆錄及同年10月7日王庭威第2次調查
    筆錄在卷可考（見本院卷第51至89頁），堪認被告業已供出
    毒品來源，因而查獲毒品上游即正犯王庭威無訛，自應依同
    條例第17條第1項規定減輕其刑，又斟酌本件犯罪之性質，
    不予免除其刑，併此敘明。
　⒌被告及辯護人另主張本案應依刑法第59條酌減其刑等語，惟
    查，被告所犯販賣第三級毒品而混合二種以上毒品未遂罪之
    最輕本刑為7年以上有期徒刑，被告所犯之罪依刑法第25條
    第2項、毒品危害防制條例第17條第2項、同條例第17條第1
    項減輕其刑後，其法定最輕本刑為有期徒刑7月。而毒品殘
    害國民身體健康、危害社會治安甚鉅，向為政府嚴厲查禁之
    物，被告無視政府杜絕毒品禁令，仍意圖營利而販賣毒品咖
    啡包，被告所為自足以毒害他人身心，尤以被告為本件販毒
    未遂行為後4日，竟再犯相同之販賣毒品咖啡包案件遭查獲
    （即本院110年度原上訴字第22號判決認定之事實，詳後述
    ），其不思悔改猶一再為販毒犯行，實難認被告犯罪情狀，
    在客觀上有何足以引起一般人同情之情狀，是經參酌被告本
    件犯行之犯案情節，衡諸比例原則，難認即使科以經依法減
    輕其刑後之最低度刑仍嫌過重，故並無情輕法重之情形，被
    告及辯護人認有此條規定適用，尚無足採。
　⒍綜上所述，被告所犯販賣第三級毒品而混合二種以上毒品未
    遂罪，應先依毒品危害防制條例第9條第3項規定加重其刑後
    ，再適用刑法第25條第2項、毒品危害防制條例第17條第2項
    、同條例第17條第1項規定遞減輕其刑。
五、對原判決之上訴說明
    原審認被告犯罪事證明確，而予以論罪科刑，固非無見。惟
    查，被告有供出毒品來源，因而查獲毒品上游即正犯王庭威
    之情形，應依毒品危害防制條例第17條第1項規定減輕其刑
    ，業如前述，原判決未及審酌此情，容有未洽。被告上訴意
    旨執為指摘，即有理由，自應由本院將原判決予以撤銷改判
    。
六、科刑及沒收
  ㈠爰以行為人之責任為基礎，審酌被告明知第三級、第四級毒
    品對人體造成之危害，竟仍欲販售圖利，助長毒品氾濫，非
    無可議；惟念及被告自始坦承犯行，態度良好，且其案發時
    尚未滿20歲，年輕識淺，並參以被告欲賣出毒品之數量不多
    ，尚未及賣出即被查獲，未造成毒品流出之實質損害；兼衡
    被告自陳高職畢業，未婚，無子女，現從事車體貼膜工作之
    智識程度、家庭及經濟狀況等一切情狀，量處如主文第2項
    所示之刑。
　㈡扣案如附表編號1所示內含第三級毒品「4-甲基甲基卡西酮」
    、第四級毒品「硝西泮（耐妥眠）」之毒品咖啡包20包屬違
    禁物，除鑑驗滅失部分外，應依刑法第38條第1項規定，與
    無法與該等毒品析離之包裝袋，併為沒收之宣告。又扣案如
    附表編號2所示手機1支，被告坦認為其所有供聯繫取得本件
    所販賣毒品之用等語（見原審卷第39頁），核屬供被告為本
    件犯行所用之物，應依毒品危害防制條例第19條第1項規定
    宣告沒收。至另扣案之如附表編號3所示現金，因被告於本
    件販毒犯行僅止於未遂，並未實際取得犯罪所得，該部分現
    金應認與本案並無關連，爰不諭知沒收。
　㈢此外，被告及辯護人雖請求為緩刑之宣告，惟被告另犯販賣
    第三級毒品而混合二種以上毒品未遂罪，經本院以110年度
    原上訴字第22號判決判處有期徒刑1年，緩刑5年，已於110
    年11月27日確定等情，有臺灣高等法院前案案件異動查證作
    業可憑，被告既曾因故意犯罪受有期徒刑以上之宣告，不符
    刑法第74條第1項各款所定得宣告緩刑之情形，本案自無從
    宣告緩刑，併此敘明。
據上論結，應依刑事訴訟法第369條第1項前段、第364條、第299
條第1項前段、第300條，毒品危害防制條例第4條第3項、第6項
、第9條第3項、第17條第1項、第2項、第19條第1項，刑法第11
條、第25條第2項、第38條第1項，判決如主文。
本案經檢察官黃昭翰提起公訴，檢察官葉麗琦到庭執行職務。
中　　華　　民　　國　　111 　年　　3 　　月　　9 　　日
                  刑事第九庭    審判長法  官  莊崑山
                                      法  官  惠光霞
                                      法  官  林家聖
以上正本證明與原本無異。
如不服本判決應於收受本判決後20日內向本院提出上訴書狀，其
未敘述上訴理由者，並得於提起上訴後20日內向本院補提理由書
狀（均須按他造當事人之人數附繕本）「切勿逕送上級法院」。
中　　華　　民　　國　 111　　年　　3 　　月　　9 　　日
                                      書記官  王秋淑
附錄本判決論罪科刑法條：　　
毒品危害防制條例第4條第3項、第6項
製造、運輸、販賣第三級毒品者，處7年以上有期徒刑，得併科
新臺幣1千萬元以下罰金。
前五項之未遂犯罰之。
毒品危害防制條例第9條第3項
犯前五條之罪而混合二種以上之毒品者，適用其中最高級別毒品
之法定刑，並加重其刑至二分之一。
附表：
編號 物品名稱及數量 備註 1 毒品咖啡包20包（含包裝袋） 一、109年10月22日搜索時之扣押物品目錄表登載總毛重174.2公克（警一卷第25頁）。 二、鑑定結果（偵卷第45頁）：經檢視均為紅色包裝，外觀型態均相似。 (一)驗前總毛重168.54公克(包裝總重約18.40公克），驗前總淨重約150.14公克。 (二)隨機抽取編號A6鑑定：經檢視含淡黃色粉末。   1.淨重7.65公克，取0.52公克鑑定用罄，餘7.13公克。   2.檢出第三級毒品「4-甲基甲基卡西酮」（4-methylmethcathinone、Mephedrone、4-MMC）及微量第四級毒品「硝西泮（耐妥眠）」（Nitmzepam）等成分。   3.測得4-甲基甲基卡西酮純度約3％。 (三)依據抽測純度值，推估編號A1至A20均含4-甲基甲基卡西酮之驗前總純質淨重約4.50公克。 2 iPhone手機1支（IMEI:000000000000000） 被告供承為其所有，用以向毒品來源聯繫取得本件所販賣毒品，而為本件販毒犯行所用之物（原審卷第39頁） 3 現金3萬3,800元 一、扣押物品目錄表誤載為3萬5,800元，已經被告確認後更正（偵卷第79至83頁，原審卷第149頁）。 二、無證據可證與本件相關。